【裁判字號】    90,上易,134
【裁判日期】    891129
【裁判案由】    詐欺
【裁判全文】
臺灣高等法院臺中分院刑事判決              民國九十年度上易字第一三四號
    上  訴  人  臺灣台中地方法院檢察署檢察官
    被      告  戊○○
右上訴人因被告詐欺案件，不服臺灣臺中地方法院中華民國八十九年十一月二十九日
第一審判決（民國八十八年度易字第三○二○號，起訴案號：臺灣臺中地方法院檢察
署民國八十八年度偵緝字第二八四號），提起上訴，本院判決如左：
    主      文
原判決撤銷。
戊○○連續意圖為自己不法之所有，以詐術使人將本人之物交付，處有期徒刑壹年，
緩刑年。
    事      實
一、戊○○係設在台中市○區○○路一七二號獨資經營「大合輪胎商行」之負責人，
    利用過去約有三年多訂貨有付款，取得信用之情形，其自民國（下同）八十六年
    九月間起，明知本身週轉困難無償債能力，竟意圖為自己不法之所有，並基於概
    括之犯意，隱瞞已週轉困難，無償債能力，而藉購貨之詞連續：(一)於八十六年九
    月三日起至同年月十七日止，向丙○○所經營之安穩汽車材料商行訂購輪胎四批
    ，共一百四十四條，總價新台幣（下同）二十八萬六千四百元；(二)於八十六年九
    月至同年十二月間，向黃登炎所經營之南冠輪胎股份有限公司（下稱南冠公司）
    訂購輪胎三批，總價八十三萬三千三百六十五元；(三)於八十六年十一月間，向甲○○經營之宏斌輪胎有限公司（下稱宏斌公司）訂購輪胎三批，總價二十八萬一
    千三百元；(四)於八十六年七月至十一月間，向陳文欽所經營之東昱輪胎有限公司
    （下稱東昱公司）訂購輪胎十六批，總價六十一萬五千八百元；(五)於八十六年九
    月至同年十一月間，向劉文郎所經營之踛豪輪胎有限公司（下稱踛豪公司）訂購
    輪胎及鋁合金鋼圈數批，總價二十二萬四千六百元；(六)於八十六年九月至同年十
    二月間，向吳昭潭所經營之鉅超輪胎有限公司（下稱鉅超公司）訂購輪胎及輪圈
    數批，總價八十七萬三千八百二十元；(七)於八十六年十月至同年十一月間，向乙○○所經營之順盛輪胎行訂購輪胎數批，總價四十一萬五千三百八十元。丙○○
    、南冠公司、宏斌公司、東昱公司、踛豪公司、鉅超公司與乙○○等人因不知戊○○係藉購貨之詞而係已週轉困難無償債能力詐購，乃如數交付戊○○所訂購之
    貨物，戊○○則分別簽發票載日期為八十六年十一月三十日及同年十二月以後之
    支票，交付丙○○等人收執，惟支票屆期提示付款均遭退票，丙○○、黃登炎、
    甲○○、陳文欽、劉文郎、吳昭潭、乙○○等人經向戊○○追討因逃匿無著後，
    均始知受騙。
二、案經丙○○、南冠公司、宏斌公司、東昱公司、踛豪公司、鉅超公司與乙○○等
    人訴請臺灣臺中地方法院檢察署檢察官偵辦，因逃匿通緝歸案偵查起訴。
    理      由
一、訊據被告戊○○（以下稱被告）依序於：(一)八十六年九月三日起至同年月十七日
    止，向告訴人丙○○之安穩汽車材料商行訂購二十八萬六千四百元之輪胎；(二)八
    十六年九月至同年十二月間，向告訴人南冠公司訂購八十三萬三千三百六十五元
    之輪胎；(三)八十六年十一月間，向告訴人宏斌公司訂購二十八萬一千三百元之輪
    胎；(四)八十六年七月至十一月間，向告訴人東昱公司訂購六十一萬五千八百元之
    輪胎；(五)八十六年九月至同年十一月間，向告訴人踛豪公司訂購二十二萬四千六
    百元之輪胎及鋁合金鋼圈；(六)八十六年九月至同年十二月間，向鉅超公司訂購八
    十七萬三千八百二十元之輪胎及輪圈；(七)八十六年十月至同年十一月間，向乙○○所經營之順盛輪胎行訂購四十一萬五千三百八十元之輪胎，而開立支票或本票
    給付貨款，屆期提示均無法兌現付款等事實坦白承認，並經告訴人丙○○、南冠
    公司告訴人代理人徐進雲、宏斌公司代表人甲○○、東昱公司代表人陳文欽、踛
    豪公司代表人劉文郎、鉅超公司代表人吳昭潭及乙○○等人分別於原審法院、偵
    審中指訴甚詳在卷，並有丙○○等告訴人等所提出之支票暨退票理由單影本二十
    張、本票影本七張、出貨單影本二十九張等附卷可以證明，被告亦供承屬實，已
    堪認被告有上開交易關係未交付告訴人等七人之貨款無訛。
二、雖據被告於原審法院偵審中及本院審理中堅決否認有詐欺之犯行，辯稱：渠與告
    訴人等之公司、行號已往來約三年多，右開積欠之貨款係陸陸續續所訂購者，並
    開立三至四個月之遠期票據支付貨款，當時並無週轉不靈，嗣因友人積欠渠債務
    未能清償，又被客戶倒債致本身受累無法兌現票款，絕非於訂貨時有蓄意詐欺，
    且因無法應付債權人等頻頻催討債務，才前往北部謀生等語。經查：(一)被告原審
    法院審理中已陳明稱：對渠友人積欠債務未能清償及被客戶倒債，無相關資料，
    因一些帳冊已丟掉了，前面有說被朋友倒債，可是我不知那位朋友及人住在何處
    等語（見原審卷第五十五頁反面）。其所謂友人未能清償及被客戶倒債，並非有
    據。(二)次查依卷附彰化商業銀行西屯分行八十七年七月十四日彰西屯字第一三九
    八號函所附被告之支票退票紀錄卡可知，被告自八十六年十月十八日起即有因存
    款不足而遭退票之紀錄，後雖有加以註銷，然自八十六年十一月二十五日起之支
    票，即因存款無法補足而開始退票，至同年十二月二十七日成為拒絕往來戶止，
    共有二十張支票遭退票，又依據被告在原審法院審理中供稱：渠係簽發三至四個
    月之遠期票據支付貨款，即顯見被告至少自八十六年九月間起，其經濟週轉即出
    現問題。而觀諸卷附告訴人丙○○、南冠公司、宏斌公司、東昱公司、踛豪公司
    、鉅超公司與乙○○等七人所提之送貨單據二十九張可知，被告與告訴人之交易
    時間，有大部分是在八十六年九月至十二月間，則被告當時經濟能力既出現週轉
    困難，無償債能力之問題，其猶故意隱瞞週轉困難無償債能力而向告訴人等七人
    大量藉訂購輪胎等物品之詞，貨款共計達三百五十二萬九千五百六十五元，顯見
    其於向告訴人等七人訂貨時，有詐欺取財之不法意圖，犯罪事證應足認定。被告
    否認詐欺之辯解，不足採信。
三、核被告所為係犯刑法第三百三十九條第一項詐欺取財罪（參考最高法院八十三年
    度台非字第一五九號判決）其先後多次犯行，時間緊接，犯罪構成要件及犯罪態
    樣亦相同，顯係基於概括犯意反覆實施，應論以連續犯一罪，並加重其刑。原審
    判決未予詳察，誤以被告未能依債務本旨對告訴人等履行債務，係民事糾葛，與
    詐欺犯罪無涉，而為諭知被告無罪之判決，經核尚有未當，檢察官上訴意旨指摘
    原審判決不當，為有理由，應由本院將原審判決撤銷改判。審酌被告尚無犯罪前
    科執行紀錄，初犯刑章及詐欺貨物價額，惟已與告訴人丙○○等七人均於原審法
    院審理中成立民事上和解，有和解書影本二件附卷可稽之犯罪後態度等一切情狀
    ，量處如主文第二項所示之刑。末查被告前未曾受有期徒刑以上刑之宣告，此有
    臺灣臺中地方法院檢察署刑案資料查註紀錄表及臺灣高等法院被告全國前案紀錄
    表在卷可按，被告大致坦承並具悔意，其經此偵審並判刑教訓，及已與告訴人等
    七人均成立民事和解，當知警惕而無再犯之虞，本院綜核各情，認所宣告之刑，
    以暫不執行為適當，併予宣告緩刑，以啟自新。
四、據上論結，應依刑事訴訟法第三百六十九條第一項前段、第三百六十四條、第二
  百九十九條第一項前段，刑法第五十六條、第三百三十九條第一項、第七十四條
    第一款，罰金罰鍰提高標準條例第一條前段，判決如主文。
本案經檢察官丁○○到庭執行職務。
中      華      民      國      九十      年      二      月     七     日
                                  臺灣高等法院臺中分院刑事第三庭
                                        審判長法  官  方  艤  駐
                                              法  官  廖  柏  基
                                              法  官  胡  忠  文
右正本證明與原本無異。
不得上訴。
                                              書記官  陳  曉  青
中      華      民      國      九十      年      二      月     八     日
附錄本案論罪科刑法條：
刑法第三百三十九條第一項：意圖為自己或第三人不法之所有，以詐術使人將本人或
第三人之物交付者，處五年以下有期徒刑、拘役或科或併科一千元以下罰金。
                                                                        Ｄ


司法院資訊處製作；財團法人民間司法改革基金會備份。
